臺灣雲林地方法院刑事裁定
111年度毒聲字第440號
聲  請  人  臺灣雲林地方檢察署檢察官
被      告  蔡建宗




上列被告因違反毒品危害防制條例案件，經檢察官聲請送強制戒
治（111年度聲戒字第62號），本院裁定如下：
    主  文
甲○○令入戒治處所強制戒治，其期間為陸個月以上，至無繼續
強制戒治之必要為止，但最長不得逾壹年。
    理  由
一、聲請意旨略以：被告甲○○前因施用第一、二級毒品案件，經
    本院以111年度毒聲字第61號裁定令入法務部○○○○○○○○附設
    勒戒處所（下稱雲林勒戒所）觀察、勒戒後，認有繼續施用
    毒品之傾向，爰依毒品危害防制條例第20條第2項後段規定
    ，聲請裁定令入戒治處所施以強制戒治等語。
二、按犯毒品危害防制條例第10條之罪者，檢察官應聲請法院裁
    定，或少年法院（地方法院少年法庭）應先裁定，令被告或
    少年入勒戒處所觀察、勒戒，其期間不得逾2月。觀察、勒
    戒後，檢察官或少年法院（地方法院少年法庭）依據勒戒處
    所之陳報，認受觀察、勒戒人無繼續施用毒品傾向者，應即
    釋放，並為不起訴之處分或不付審理之裁定；認受觀察、勒
    戒人有繼續施用毒品傾向者，檢察官應聲請法院裁定或由少
    年法院（地方法院少年法庭）裁定令入戒治處所強制戒治，
    其期間為6個月以上，至無繼續強制戒治之必要為止，但最
    長不得逾1年。依前項規定為觀察、勒戒或強制戒治執行完
    畢釋放後，3年後再犯第10條之罪者，適用前2項之規定。毒
    品危害防制條例第20條第1至3項定有明文。又前開所謂「3
    年後再犯」，係只要本次再犯距最近1次觀察、勒戒或強制
    戒治執行完畢釋放之時點，已逾3年者，即該當之，不因其
    間有無犯該條例第10條之罪經起訴、判刑或執行而受影響（
    最高法院109年度台上字第3826號判決意旨參照）。
三、經查：
  ㈠被告先前因施用第一、二級毒品案件，經本院裁定送勒戒處
    所觀察、勒戒後，認有繼續施用傾向，再經本院裁定令入戒
    治處所強制戒治後，於民國99年9月10日因無繼續戒治必要
    而釋放出所，並由臺灣雲林地方檢察署檢察官以99年度戒毒
    偵字第115、116、122號為不起訴處分確定，詎其於前開觀
    察勒戒及強制戒治執行完畢已逾3年，再犯本件施用第一、
    二級毒品案件，經本院以111年度毒聲字第61號裁定應送勒
    戒處所觀察、勒戒，於111年10月28日入雲林勒戒所施以觀
    察、勒戒等情，業據被告於本院訊問時均坦承不諱（見本院
    440號卷第55頁），並有上開裁定、臺灣高等法院被告前案
    紀錄表、臺灣雲林地方檢察署檢察官觀察勒戒處分執行指揮
    書各1份在卷可稽，自堪認定。 
  ㈡被告經送雲林勒戒所施以前開觀察、勒戒後，該所就其有無
    繼續施用毒品之傾向一節，經評定總分合計為63分（靜態因
    子57分、動態因子6分），綜合判斷認有繼續施用毒品傾向
    ，有該所111年12月1日雲所衛字第11140007260號函暨檢附
    之有無繼續施用毒品傾向證明書及有無繼續施用毒品傾向評
    估標準紀錄表各1紙附卷可參，其中各項計分項目經本院核
    對卷證，並訊問被告後（見本院440號卷第56頁），認為雲
    林勒戒所人員、醫師於被告觀察、勒戒期間，就被告前科與
    行為表現、臨床評估、社會穩定度等各種項目，依據紀錄、
    資料，本其職業之專業知識及經驗所為綜合各項因素之判斷
    ，其結果由形式上觀察並無擅斷或濫權等明顯不當之情事，
    堪認被告確有繼續施用毒品之傾向。又經本院給予被告陳述
    意見之機會，被告表示：需要強制戒治應該是指將來回歸社
    會有繼續施用毒品傾向之情形，但是我後面還有5年的刑期
    要執行，不會回歸社會，沒有繼續施用傾向，希望法院給我
    機會，讓我將來有機會早點假釋，另外我也已經快要60歲，
    不會再施用毒品了等語（見本院440號卷第56頁），惟現行
    有無繼續施用毒品傾向的評估方式，是以「前科紀錄與行為
    表現」、「臨床評估」、「社會穩定度」等3個項目進行綜
    合評估，被告後續是否尚有其他刑期待執行，與是否有繼續
    施用毒品傾向的判斷無關，且實務上許多施用毒品者，即便
    經過一段期間的在監執行，於出監後，仍再度施用毒品，本
    件被告之經歷亦是如此，其先前施用毒品後，曾入監服刑，
    然出監後，亦再度施用毒品，有其臺灣高等法院被告前案紀
    錄表1份可參，是被告主張其尚有5年的刑期要執行，應無繼
    續施用毒品傾向等語，並不可採。從而，依上揭法律規定，
    被告經觀察、勒戒後，既經認定有繼續施用毒品傾向，則檢
    察官聲請將被告令入戒治處所強制戒治，核無不合，應予准
    許。
四、依毒品危害防制條例第20條第3項、第2項後段，裁定如主文
    。
中　　華　　民　　國　　111 　年　　12　　月　　8 　　日
                  刑事第八庭    法  官  黃郁姈
以上正本證明與原本無異。　　　　　　　　　
如不服本件裁定，得於收受裁定後5日內向本院提出抗告狀（應
附繕本）。
                                書記官   林芳宜
中　　華　　民　　國　　111 　年　　12　　月　　8 　　日